【裁判字號】    91,簡,855
【裁判日期】    920916
【裁判案由】    空氣污染防制法
【裁判全文】
臺北高等行政法院判決                              九十一年度簡字第八五五號
    原      告  甲○○
    被      告  臺北市政府環境保護局
    代  表  人  陳永仁（局長）
右當事人間因廢棄物清理法及空氣污染防制法事件，原告不服台北市政府中華民國九
十一年八月二日府訴字第○九一一四七五四二○○號訴願決定，就被告九十年九月十
日廢字第Ｈ00000000號、同年八月二十八日住字第Ｄ00000000號處
分書提起行政訴訟。本院判決如左：
    主  文
訴願決定及原處分關於被告九十年九月十日廢字第Ｈ00000000號處分書部分
均撤銷。
原告其餘之訴駁回。
訴訟費用由原告負擔。
    事  實
緣被告以其所屬稽查人員分別於民國（下同）九十年八月十三日十七時三十五分、同
年月十七日十五時十分稽查，發現原告於台北市○○區○○路二○○巷六十一弄一之
二號四樓飼養鴿子百餘隻，造成廢棄物及空氣污染情事，乃以原告違反行為時廢棄物
清理法第七條第六款規定，依同法第二十三條第一款規定，以九十年九月十日廢字第
Ｈ00000000號處分書，處原告新台幣（下同）一千二百元罰鍰，另以原告違
反行為時空氣污染防制法第二十九條第一項第三款規定，依同法第五十四條第一項規
定，以九十年八月二十八日住字第Ｄ00000000號處分書，處原告五千元罰鍰
。原告不服，提起訴願，遭決定駁回，遂向本院提起行政訴訟。茲摘敘兩造訴辯意旨
如次：
甲、原告起訴意旨略謂：
    原告於台北市○○區○○路二○○巷六十一弄一之二號四樓飼養鴿子，前已受罰
    ，嗣經被告所屬衛生稽查大隊第二中隊隊長范○○及稽查員王○○告知原告，應
    於九十年九月十日前將鴿群遷移。原告於準備遷移期間居住於該處，極注意環境
    衛生，定時清理鴿子排泄物，亦未將鴿群放出飛行，不致產生惡臭，且已遵指示
    ，於九十年九月十日前將鴿群遷移，原處分及訴願決定均未查明事實，顯有違誤
    ，難令原告甘服，請將訴願決定及原處分均撤銷，用保原告合法權益。
乙、被告答辯意旨略謂：
一、原告於台北市○○區○○路二○○巷六十一弄一之二號四樓住宅屋內飼養大量鴿
    子，其排泄物未經任何設備處理，任意棄置散布屋內各處，原告未能善加清洗去
    除系爭污染源，致產生惡臭，造成廢棄物及空氣污染情事，影響附近環境衛生，
    此有被告陳情訴願案件簽辦單及採證相片可稽，故被告依法掣單告發，並以Ｈ0
    0000000、Ｄ00000000號處分書予以處分並無不當。
二、參照行政院環境保護署八十六年一月二十四日環署空字第○○○四五號函釋意旨
    ，人口稠密地區飼養鴿子污染環境衛生，除可依廢棄物清理法告發外，必要時可
    依空氣污染防制法規定執行稽查、處分工作。原告於屋內飼養鴿子，任意棄置排
    泄物，致公共區域樓梯間惡臭難聞，其未妥善處理養鴿所產生排泄物，逕將之棄
    置並逸散於空氣中，明顯已有廢棄物暨空氣污染情事發生，故被告以原告違反廢
    棄物清理法及空氣污染防制法規定予以處分，即無不合。
三、請駁回原告之訴，訴訟費用由原告負擔。
    理  由
一、被告代表人原為沈世宏，九十二年七月八日變更為陳永仁，茲由其具狀聲明承受
    訴訟，核無不合，應予准許。
二、按「一般廢棄物，除應依左列規定清除外，其餘在指定清除地區以內者，由執行
    機關清除之：．．六、家畜或家禽在道路或其他公共處所便溺者，由所有人或管
    理人清除。．．」、「有左列情形之一者，處四百元以上一千五百元以下罰鍰。
    經通知限期改善，而仍未遵行者，按日連續處罰：一、不依第七條第一款至第七
    款規定清除一般廢棄物者。．．」行為時廢棄物清理法第七條第六款及第二十三
    條第一款分別定有明文。查被告認定原告違反行為時廢棄物清理法第七條第六款
    規定，而依同法第二十三條第一款規定，以九十年九月十日廢字第Ｈ00000
    000號處分書，處原告一千二百元罰鍰，無非以原告「於『建築物內』養鴿未
    妥善清理排泄物，引起鄰居認為有礙公共衛生之行為」（詳被告九十年八月十三
    日北市環稽二中第Ｆ○九○七四六號違反廢棄物清理法案件舉發通知書之「違反
    事實說明」欄所載）為由，惟上開事實，與行為時廢棄物清理法第七條第六款「
    家畜或家禽在道路或其他公共處所便溺者」之構成要件，尚屬有間，況由被告所
    提出之現場稽查照片，亦均未顯示有家畜或家禽在「道路」或「其他公共處所」
    便溺之情形存在，則被告既未能舉證證明原告有該當於前揭法條規定之違規行為
    存在，遽予處罰原告一千二百元罰鍰，即屬於法有違，訴願決定遞予維持，亦有
    未洽，應由本院將該部分之訴願決定及原處分均撤銷，用昭折服。
三、次按「在各級防制區內，不得有下列行為︰．．三、棄置、混合、攪拌、加熱、
    烘烤物質，致產生惡臭或有毒氣體。．．」、「違反第二十九條第一項各款情形
    之一者，處新臺幣五千元以上十萬元以下罰鍰；其違反者為工商廠、場，處新台
    幣十萬元以上一百萬元以下罰鍰。」、「公私場所及交通工具排放空氣污染物之
    檢查，其實施方式如下：．．二、官能檢查：(一)目視及目測：目視，指稽查人員
    以肉眼進行空氣污染源設施、操作條件、資料或污染物排放狀況之檢查。目測，
    指檢查人員以肉眼進行粒狀污染物排放濃度之判定。(二)惡臭測定：指檢查人員以
    嗅覺進行氣味之判定。．．」行為時空氣污染防制法第二十九條第一項第三款、
    第五十四條第一項及同法施行細則第三十三條復有明文。查原告於台北市○○區
    ○○路二○○巷六十一弄一之二號四樓室內飼養鴿子，未能妥善處理排泄物，致
    惡臭瀰漫散布，造成空氣污染，經被告所屬稽查人員於九十年八月十七日十五時
    十分稽查發現，乃當場取締告發，移由被告以其違反空氣污染防制法第二十九條
    第一項第三款規定，依同法第五十四條第一項規定，以九十年八月二十八日住字
    第Ｄ00000000號處分書，處原告五千元罰鍰。原告不服，循序起訴謂其
    前已受罰，且遵被告指示，於九十年九月十日前將鴿群遷移，而於準備遷移期間
    ，均定時清理鴿子排泄物，亦未將鴿群放出飛行，不致產生惡臭云云。經查，被
    告所屬稽查人員於前述時、地前往稽查，發現原告於住宅屋內飼養鴿子，未能妥
    善處理排泄物，致惡臭瀰漫散布，造成空氣污染，有被告九十年八月十七日北市
    環稽二中第Ｙ○一二三○四號違反空氣污染防制法案件通知書、採證照片三幀及
    被告所屬衛生稽查大隊陳情訴願案件簽辦單等影本附於訴願卷可稽，是原告違反
    前揭空氣污染防制法之行為，堪以認定。本件原告既有飼養鴿子而造成空氣污染
    之違規情事，依法即應受罰。原告辯稱已於九十年九月十日前將鴿子他遷，縱屬
    實情，亦不影響其已成立之違規事實。從而，被告據以裁處原告法定最低額五千
    元罰鍰，徵諸前揭規定，洵屬有據，訴願決定予以維持，亦無不合。原告猶執前
    詞，聲明撤銷，為無理由，應予駁回。
四、本件適用簡易訴訟程序，爰不經言詞辯論逕為判決，併予敘明。
據上論結，本件原告之訴為部分有理由，部分無理由，爰依行政訴訟法第二百三十三
條第一項、第二百三十六條、第一百零四條、民事訴訟法第七十九條但書，判決如主
文。
中    華    民    國      九十二      年      九      月      十六      日
                            臺 北 高 等 行 政 法 院   第 六 庭
                                                    法  官  曹瑞卿
右為正本係照原本作成。
本件以訴訟事件所涉及之法律見解具有原則性者為限，始得於本判決送達後二十日內
向本院提出上訴狀並表明上訴理由，如已於本判決宣示後送達前提起上訴者，應於判
決送達後二十日內補具上訴理由（均按他造人數附繕本），且經最高行政法院許可後
方得上訴。
中    華    民    國      九十二      年      九      月      十六      日
                                                    書記官  方偉皓


司法院資訊處製作；財團法人民間司法改革基金會備份。
